【裁判字號】    99,交易,472
【裁判日期】    991011
【裁判案由】    業務過失傷害
【裁判全文】
臺灣臺北地方法院刑事判決             99年度交易字第472號
公  訴  人  臺灣臺北地方法院檢察署檢察官
被      告  甲○○
上列被告因業務過失傷害案件，經檢察官提起公訴（年度偵字第
號），本院判決如下：
    主  文
甲○○從事業務之人，因業務上之過失傷害人，處拘役拾日，
如易科罰金，以新臺幣壹仟元折算壹日。
    事  實
一、甲○○以駕駛營業小客車為業，係從事駕駛業務之人，於民
    國98年11月20日下午2 時40分許，駕駛車牌號碼210-EY號營
    業小客車，沿臺北市○○區○○街由西往東方向行駛，行經
    景中街28號與景華街22巷口處，本應注意汽車行近未設行車
    管制號誌之行人穿越道前，應減速慢行，且汽車行經行人穿
    越道，遇有行人穿越時，無論有無交通指揮人員指揮或號誌
    指示，均應暫停讓行人先行通過，且依當時天候晴、日間有
    自然光線、柏油路面乾燥、無缺陷、視距良好，應無不能注
    意之情事，適有行人乙○○沿北往南方向徒步穿越景中街，
    甲○○竟疏未注意減速慢行、讓乙○○先行通過，不慎撞倒
    乙○○，致其受上背及下背挫傷、疼痛、肢體淺擦傷等傷害
    。嗣警員據報到場時，甲○○在未被有偵查犯罪職權之機關
    或公務員知悉犯罪行為人前，不逃避裁判，當場向警員承認
    為肇事人，自首而接受裁判。
二、案經乙○○訴由臺北市政府警察局文山第二分局移請臺灣臺
    北地方法院檢察署檢察官偵查起訴。
    理  由
一、證據能力之判斷：
    被告甲○○對於下列其他各項證據方法，均未爭執其證據能
    力，並同意作為證據（見本院卷第44頁反面至第45頁），本
    院審酌其作成時之情況，認為並無不適當之情事，均得作為
    證據，合先敘明。
二、認定事實所憑之證據及理由：
  (一)上開犯罪事實，訊據被告甲○○於警詢、偵訊及本院審理中
    坦承不諱（見偵查卷第6 、28頁、本院卷第9 頁反面、第45
    頁反面），並據告訴人乙○○於警詢時指述明確（見偵查卷
    第8 至9 頁），且告訴人因車禍而受有上背及下背挫傷、疼
    痛、肢體淺擦傷等傷勢，有財團法人佛教慈濟醫院臺北分院
    診斷證明書1 份在卷可按（見偵查院第10頁），堪以認定被
    告駕車撞倒告訴人致告訴人受傷之結果；再查，被告駕車行
    經行人穿越道，在行人穿越道上撞倒告訴人一情，亦有臺北
    市政府警察局文山第二分局警員製作之道路交通事故現場圖
    及車損照片、現場共4 張在卷可稽（見偵查卷第12、15、16
    頁）；而被告係以駕駛為業務之人，亦有車籍查詢資料在卷
    足憑（見偵查卷第22頁）。按汽車行近未設行車管制號誌之
    行人穿越道前，應減速慢行；汽車行經行人穿越道，遇有行
    人穿越時，無論有無交通指揮人員指揮或號誌指示，均應暫
    停讓行人先行通過，道路交通安全規則第103 條第1 項、第
    2 項定有明文。是依警員製作之道路交通事故現場圖記載，
    車禍發生之處並無行車管制號誌或行人專用號誌，則被告駕
    車行經該行人穿越道前，本應注意減速慢行，遇有告訴人穿
    越，應暫停讓告訴人先行通過，但被告疏未減速亦未暫停讓
    告訴人先行通過；再查車禍發生當時，天氣晴、日間自然光
    線、柏油路面乾燥、無缺陷、視距良好，並無不能注意之情
    事，亦有前揭現場照片可憑，則被告駕車行經該處行人穿越
    道遇有行人穿越時，有應注意、能注意而不注意之過失甚明
    ，此有臺北市政府警察局文山第二分局道路交通事故初步分
    析研判表亦同此結論可考（見偵查卷第13頁）。綜上，本件
    被告任意性之自白，有上述各項證據可資佐證，堪認與事實
    相符，可以採信。據此，被告過失未注意暫停讓告訴人先行
    通過之駕駛行為，與告訴人所受傷勢間，有相當因果關係，
    堪以認定。綜上，本案事證明確，被告駕車行近行人穿越道
    、遇有行人穿越，有應注意、能注意而未注意減速暫停讓告
    訴人先行通過之過失，撞倒告訴人致其受傷之犯行，洵堪認
    定，應予依法論罪科刑。
  (二)至於告訴人雖提出98年12月29日、99年6 月8 日開立之財團
    法人佛教慈濟醫院臺北分院診斷證明書（見偵查院第10頁、
    本院卷第11頁），主張其患有主動脈瘤、主動脈瓣狹窄、高
    血壓，亦係本件車禍造成之後遺症云云（見本院卷第9 頁反
    面）。惟經慈濟醫院臺北分院99年8 月17日慈新醫文字第99
    1067號函檢附告訴人病情說明書、病歷資料顯示，被告於98
    年11月24日因高血壓至心臟內科就診，於98年12月15日胸部
    電腦斷層顯示升主動脈瘤，於98年12月29日心臟超音波顯示
    升主動脈瘤及輕度主動脈瓣狹窄目前患者規則服用高血壓藥
    物治療中（見本院卷第16至30頁），又主動脈瓣狹窄之原因
    為先天性、風濕性及退化性，不包括外傷，而主動脈瘤之原
    因雖包括「外傷」，但此所謂外傷，應指主動脈本身受有外
    傷而言（aortic trauma ）（見本院卷第36至40頁），應與
    告訴人遭車禍撞倒所受外傷無關。告訴人所主張之主動脈瘤
    、主動脈瓣狹窄、高血壓等疾病，應與本案車禍無相當因果
    關係，附此說明。
三、論罪科刑之依據：
    核被告所為，係犯修正前刑法第284 條第2 項前段業務過失
    傷害罪。又被告行經行人穿越道不依規定讓行人優先通行，
    因而致告訴人受傷，應依道路交通管理處罰條例第86條第1
    項之規定，加重其刑。而被告於肇事後，在未被有偵查犯罪
    職權之機關或公務員知悉犯罪行為人前，不逃避裁判，於警
    員前往現場處理時，當場承認為肇事人，自首而接受裁判等
    情，是被告已向該管公務員申述犯罪事實，而不逃避裁判，
    合於刑法第62條前段所定對於未發覺之犯罪自首而接受裁判
    之要件，減輕其刑。因刑有加重及減輕，爰先加後減之。爰
    審酌：(1)被告係從事駕駛業務之人，竟因駕車疏失造成告訴
    人受傷；(2)惟被告願意給付告訴人支出之醫療費用及精神慰
    撫金新臺幣（下同）2 萬元（見本院卷第9 頁反面），但告
    訴人堅持被告應賠償其心臟疾病預定所須之醫療費用55萬元
    （見本院卷第9 頁反面、第46頁），致雙方無從達成和解，
    是被告非無賠償告訴人之誠意；(3)被告犯罪後坦白認罪，態
    度良好，且前無犯罪紀錄，此有臺灣高等法院被告前案紀錄
    表附卷可參（見本院卷第3 頁）；(4)被告因罹患肝癌，日前
    接受肝腫瘤射頻燒灼手術，自己身體狀況及經濟狀況不佳，
    告訴人提出之賠償金額對於被告而言是力有未逮，而非惡意
    拒絕賠償等一切情狀，量處拘役30日，並諭知易科罰金之折
    算標準，以示懲儆。
據上論斷，應依刑事訴訟法第284 條之1 、第299 條第1 項前段
，道路交通管理處罰條例第86條第1 項，刑法第11條前段、第28
4 條第2 項前段、第62條前段、第71條第1 項、第41條第1 項前
段，刑法施行法第1 條之1 第1 項、第2 項前段，判決如主文。
本案經檢察官葉芳秀到庭執行職務。
中    華    民    國    99    年    10    月    11    日
                  刑事第六庭  法  官  林晏如
上正本與原本無異。
如不服本判決，應於判決送達後10日內向本院提出上訴狀（應抄
附繕本）。告訴人或被害人如對於本判決不服者，應具備理由請
求檢察官上訴，其上訴期間之計算係以檢察官收受判決正本之日
期為準。
                              書記官  楊盈茹
中    華    民    國    99    年    10    月    14    日
附錄本案論罪科刑法條全文：
中華民國刑法第284條
因過失傷害人者，處 6 月以下有期徒刑、拘役或 5 百元以下罰
金，致重傷者，處1 年以下有期徒刑、拘役或5 百元以下罰金。
從事業務之人，因業務上之過失傷害人者，處1 年以下有期徒刑
、拘役或1 千元以下罰金，致重傷者，處 3 年以下有期徒刑、
拘役或2 千元以下罰金。

司法院資訊處製作；財團法人民間司法改革基金會備份。
